臺灣台中地方法院刑事判決　　　　　　　　　　　　　九十一年度訴字第八二三號
　　公　訴　人　臺灣台中地方法院檢察署檢察官
　　被　　　告　乙○○
右列被告因偽造文書等案件，經檢察官提起公訴（九十年度偵字第二一九三五號），
本院判決如左：
    主      文
李王芬共同連續行使偽造私文書，足以生損害於他人，累犯，處有期徒刑月，如易
科罰金以佰元折算壹日。
於標單上偽造之「戊○○」、「丁○○」署押各壹枚沒收。
    事      實
一、乙○○曾於民國八十一年間因賭博案件，經本院判處有期徒刑四月確定，於八十
    一年十二月三日以易科罰金執行完畢。緣丙○○（業經臺灣高等法院台中分院判
    處有期徒刑三月，緩刑二年確定）為乙○○之胞妹，丙○○於八十六年五月十五
    日，自任會首召集互助會，會員人數連同會首共十八人，每會新台幣（下同）一
    萬元，採外標方式，於每月十五日在丙○○位於台中市○○○街九十五號之住處
    開標，乙○○為使丙○○所召集互助會得以順利進行，未經戊○○之同意，即以
    戊○○之名義加入上開互助會一會，旋基於行使偽造私文書之概括犯意，於八十
    六年九月十五日，在台中市○○○街九十五號丙○○住處，以戊○○名義簽寫投
    標單，除記載投標金額外，並偽造「戊○○」之署押一枚，而以三千九百元標息
    標下會款，足以生損害於戊○○。復與丙○○共同基於意圖為自己不法所有之犯
    意聯絡，於八十七年一月十五日，在丙○○前址處所，偽造會員丁○○名義之標
    單，於標單上記載投標金額及偽造「丁○○」之署押一枚，並向活會會員甲○○
    、張婉玲佯稱係由丁○○得標，使該二名會員陷於錯誤而如期交付該期會款，丁○○則因事後得知遭冒標而未繳納該期會款，該部分因而詐欺未遂，乙○○、丙○○共計詐得會款八萬元，足以生損害於丁○○及活會會員甲○○、張婉玲。嗣
    因甲○○向本院自訴丙○○涉嫌詐欺而查知上情。
二、案經臺灣台中地方法院檢察署檢察官自動檢舉偵查起訴。
    理      由
一、訊據被告乙○○矢口否認右揭犯行，辯稱：戊○○確實有跟會，但是在第二次開
    標後就不參加，其與林品吾承擔下這個會，其並未冒用戊○○名義跟會，又丁○○的會係其妹妹丙○○冒標，其並不知情，其亦未冒標云云。然查：
(一)、被告確有以戊○○名義填寫標單標得會款等情，業經被告於本院審理時供述明確
    ，惟戊○○並未參加丙○○所召集之互助會，業據證人戊○○於本院八十八年度
    自字第一二八Ｏ號案件審理時證稱：「（有無參加丙○○所召互助會？）沒有」
    、「（有無與李名軒即乙○○參加互助會？）沒有」、「八十五年間我有聽李明
    軒要召互助會，但我沒有參與，她還欠我七、八萬元」等語，及於本院審理時證
    稱：「李明軒（即被告）來召我入會，我完全沒有參加，是李明軒跟我借錢去繳
    第一期的會款」、「我並不知道我是互助會員」、「（你當時有無同意李明軒用
    你的名義參加互助會？）我沒有看過互助會的名單，所以沒有授權給她」等語明
    確，足見被告確實未經戊○○的同意，即擅自以戊○○之名義加入丙○○之互助
    會，並以戊○○之名義填寫標單標得會款，允無疑義。
(二)、被告胞妹丙○○於本院八十八年度自字第一二八Ｏ號案件審理時供稱：「（為何
    把丁○○的會標走？）我沒有標走她的會，標完之後我有告訴她，結果她不肯，
    所以我向她說我把會還給她。因當時我姊姊要用錢，她怕她的標不到，所以借丁○○名義來標，後來丁○○不肯，所以我就把會還她了，當時我姊姊標金寫多少
    我忘了，丁○○是我姊姊要借丁○○的會來標，我與我姊姊二人事先均未告知，
    標單是我寫的」等語，及於本院審理時證稱：「（寫丁○○的標單有無經過她的
    同意？）我事先沒有跟丁○○講」等語，核與被害人丁○○於前開案件審理時指
    訴被冒標之情節相符，顯然被告確與丙○○共同冒標被害人丁○○的會，而在標
    單上填寫投標金額及「丁○○」之署押一枚無誤。而丁○○於前開案件亦指稱：
    丙○○係在其多次摧還款項後，始陸續歸還八萬元等語，可見丙○○供稱在冒標
    得款後，因丁○○不同意，即將所收取之會款交給丁○○等語，顯然不實，又行
    使偽造私文書罪及詐欺取財罪之性質均屬即成犯，犯罪行為一經完成，罪即成立
    ，是縱使丙○○嗣後陸續歸還款項，惟仍無礙於其與被告罪行之成立。
(三)、查被告偽造「戊○○」、「丁○○」之署押及標單，足以生損害於戊○○、丁○○及活會會員甲○○、張婉玲；又被告與丙○○冒標丁○○之活會，因而詐得會
    款八萬元，亦有為自己不法所有之意圖。被告之所辯無非卸飾之詞，不足採信，
    事證明確，其犯行洵堪認定。
二、按民間互助會之會員於紙上書寫競標會員姓名及標息，出示以競標，依習慣足以
    表示該會員欲以該金額為利息競標，該標單依刑法第二百二十條第一項之規定，
    應以刑法第二百十條規定之私文書論。核被告所為，係犯刑法第二百十六條行使
    第二百十條之偽造準私文書罪及第三百三十九條第一項之詐欺取財罪、同條第三
    項之詐欺取財未遂罪。被告偽造署押之行為，為其偽造準私文書之階段行為；及
    其偽造準私文書之低度行為，為其行使偽造準私文書之高度行為所吸收，均不另
    論罪。被告與丙○○間，就冒標丁○○活會之犯行，有犯意聯絡及行為分擔，為
    共同正犯。被告先後二次行使偽造準私文書之犯行，時間緊接，犯罪構成要件相
    同，顯係基於概括之犯意而為，為連續犯，應依刑法第五十六條之規定論以一罪
    ，並加重其刑。被告以一詐欺行為使各活會會員陷於錯誤而交付會款，及丁○○
    事後察覺而未交付會款，觸犯數詐欺罪名及詐欺未遂罪名，為想像競合犯，應從
    一重之詐欺取財既遂罪處斷。所犯連續行使偽造準私文書與詐欺取財既遂二罪間
    ，有方法、結果之牽連關係，為牽連犯，應從一重之連續行使偽造準私文書罪處
    斷。查被告曾於八十一年間因賭博案件，經本院判處有期徒刑四月確定，於八十
    一年十二月三日以易科罰金執行完畢，此有臺灣高等法院被告全國前案紀錄表及
    臺灣台中地方法院檢察署刑案資料查註紀錄表各一份附卷可稽，其於前案執行完
    畢後，五年內再犯本件有期徒刑以上之罪，係屬累犯，應依刑法第四十七條規定
    加重其刑。並遞加重其刑。又查被告行為後，刑法第四十一條業於九十年一月十
    日修正公布，並於同年月十二日生效，其中第一項關於得易科罰金之罪，修正為
    最重本刑為五年以下有期徒刑以下之刑之罪，是本件被告所犯之行使偽造準私文
    書罪及詐欺取財罪，係屬得易科罰金之罪名，修正後之規定自較修正前之舊法有
    利於被告，依刑法第二條第一項前段之規定，應適用裁判時之法律即修正後之規
    定。爰審酌被告犯罪之動機、目的、手段、其品性及智識程度、犯罪所生之損害
    及其犯罪後之態度等一切情狀，量處如主文所示之刑，並諭知易科罰金之折算標
    準。於標單上偽造之「戊○○」、「丁○○」署押各一枚，雖未據扣案，然並無
    證據證明業已滅失，應依刑法第二百十九條之規定宣告沒收。
據上論斷，應依刑事訴訟法第二百九十九條第一項前段、刑法第二條第一項前段、第
二十八條、第五十六條、第二百二十條第一項、第二百十六條、第二百十條、第三百
三十九條第一項、第五十五條、第四十七條、第四十一條第一項前段、第二百十九條
、罰金罰鍰提高標準條例第一條前段、第二條，判決如主文。
中      華      民      國      九十一      年      六    月    十七    日
                                    臺灣台中地方法院刑事第七庭
                                        法  官  簡源希
右正本證明與原本無異。
如不服本判決，應於判決送達後十日內向本院提出上訴狀，上訴於臺灣高等法院臺中
分院( 須附繕本 )。
                                        書記官
中     華       民      國      九十一      年      六    月     十八   日
附錄論罪科刑法條：
刑法第二百十六條：行使第二百十條至第二百十五條之文書者，依偽造、變造文書或
                  登載不實事項或使登載不實事項之規定處斷。
刑法第二百十條：偽造、變造私文書，足以生損害於公眾或他人者，處五年以下有期
                徒刑。
刑法第二百二十條第一項：在紙上或物品上之文字、符號、圖畫、照像，依習慣或特
                        約，足以為表示其用意之證明者，關於本章及本章以外各
                        罪，以文書論。
第三百三十九條第一項：意圖為自己或第三人不法之所有，以詐術使人將本人或第三
                      人之物交付者，處五年以下有期徒刑、拘役或科或併科一千
                      元以下罰金。
